臺灣高等法院刑事判決
110年度上訴字第1595號
上  訴  人  
即  被  告  洪朝力


指定辯護人  本院公設辯護人郭書益  
上列上訴人即被告因毒品危害防制條例等案件，不服臺灣基隆地
方法院109年度重訴字第8號，中華民國109年12月1日第一審判決
（起訴案號：臺灣基隆地方檢察署109年度偵字第3250、4244號
），提起上訴，本院判決如下：
    主  文
上訴駁回。
    犯罪事實
一、洪朝力明知大麻種子為行政院依懲治走私條例第2條第3項第
    3款授權公告管制進口物品，未經許可，不得擅自私運進口
    ，亦不得意圖供栽種而運輸、或非法持有，竟基於私運管制
    物品及意圖供栽種之用而運輸大麻種子進口等犯意，於民國
    108月12月6日前某日，在臺灣以所有GALAXY S8行動電話，
    透過網際網路連結「TELEGRAM」之APP通訊軟體，於該軟體
    之群組內，獲悉栽種大麻方法及購買管道，並以1顆大麻種
    子新臺幣（下同）300元之價格，向群組內之綽號「Hkh」之
    年籍不詳成年男子，購入大麻種子數十顆後，遂於108年12
    月6日自泰國以國際掛號郵件方式（收件人由洪朝力指定為
    不知情之「洪朝遠」）寄送入境臺灣，洪朝力則於108年12
    月11日至基隆東信路郵局領取，並攜回基隆市○○區○○街00巷
    00號之住處內，以此方式將上開管制物品之大麻種子私運入
    境。
二、洪朝力明知大麻係毒品危害防制條例規定之第二級毒品，不
    得非法製造、持有、意圖製造而栽種，竟基於製造第二級毒
    品大麻之犯意，自108年12月11日後某日起，在基隆市○○區○
    ○街00巷00號之住處內，先以潮濕衛生紙將上開購得之大麻
    種子發芽，再將發芽之大麻種子植入鹽棉，並加以施肥，以
    水耕方式栽種成大麻植株，待大麻植株成長後，採收大麻葉
    ，以電風扇、除溼機予以乾燥，以此方式接續製成可供人施
    用之第二級毒品大麻。嗣於109年6月4日晚間7時許許，經警
    持臺灣基隆地方法院（下稱基隆地院）核發之109年度聲搜
    字第192號搜索票至上址居所執行搜索，當場扣得附表所示
    之物，始查悉上情。
三、案經內政部警政署刑事警察局、臺北市政府警察局大安分局
    移送臺灣基隆地方檢察署檢察官偵查起訴。
    理  由
壹、證據能力部分：
一、按被告以外之人於審判外之言詞或書面陳述，除法律有規定
    者外，不得作為證據。另按被告以外之人於審判外之陳述，
    雖不符合同法第159條之1至第159條之4之規定，然經當事人
    於審判程序同意作為證據，法院審酌該言詞陳述或書面陳述
    作成時之情況，認為適當者，亦得為證據。當事人、代理人
    或辯護人於法院調查證據時，知有第159條第1項不得為證據
    之情形，而未於言詞辯論終結前聲明異議者，視為有前項同
    意，刑事訴訟法第159條第1項、第159條之5分別定有明文。
    該條立法意旨在於傳聞證據未經當事人之反對詰問予以核實
    ，原則上先予排除，惟若當事人已放棄反對詰問權，於審判
    程序中表明同意該等傳聞證據可作為證據；或於言詞辯論終
    結前未聲明異議，基於尊重當事人對傳聞證據之處分權，及
    證據資料愈豐富，愈有助於真實發見之理念，且強化言詞辯
    論主義，使訴訟程序得以順暢進行，上開傳聞證據亦均具有
    證據能力。查本件被告以外之人於審判外之言詞或書面陳述
    屬傳聞證據部分，檢察官、被告及辯護人於本院準備程序並
    未爭執證據能力，且迄於言詞辯論終結前亦未聲明異議，復
    本院認其作成之情形並無不當情形，經審酌後認為適當，均
    應認於本案有證據能力。
二、另本件認定事實引用之卷內其餘非供述證據部分，與本案均
    有關連性，亦無證據證明係實施刑事訴訟程序之公務員以不
    法方式所取得，依刑事訴訟法第158條之4之反面解釋，當有
    證據能力，復於本院審理時，提示並告以要旨，使檢察官、
    被告及辯護人充分表示意見，自得為證據使用。
貳、本院之判斷
一、認定犯罪事實所憑證據及認定之理由
  ㈠上訴人即被告洪朝力於犯罪事實一所載時、地，私運管制之
    大麻種子入境；於犯罪事實二所載時、地，製造第二級毒品
    大麻等事實，業據被告迭於警詢、偵查及原審、本院均坦承
    不諱（見基檢109年度偵字第3250號卷《下稱偵3250卷》第17
    至19、21至25、89至91、139至140頁，原審109年度聲羈字
    第45號第13至16頁，原審卷第20、78、105、132、253頁，
    本院卷第92、126頁），核與證人洪朝羣於警詢中所述大致
    相符（見偵3250卷第27至29頁）。
　㈡並有基隆地院109年度聲搜字第192號搜索票、自願受搜索同
    意書（見偵3250卷第31、33頁）；內政部警政署刑事警察局
    搜索扣押筆錄、扣押物品目錄表、扣押物品收據（見偵3250
    卷第35至37、39至42、43頁）；搜索現場及扣案物品照片共
    64紙（見偵3250卷第45至76頁）；內政部警政署刑事警察局
    扣押物品清單（見偵3250卷第107、141至145、155頁）；查
    扣證物照片共36紙（見偵3250卷第113、151至154、165頁）
    ；中華郵政股份有限公司基隆郵局109年10月6日基營字第10
    91800474號函暨所附郵件查詢表及招領郵件簽收單（見原審
    卷第199至203頁）附卷可稽。
  ㈢扣案之植株檢品22株（即附表編號35）、綠色煙草檢品7罐（
    即附表編號5）、綠色煙草檢品2包（即附表編號15曬網上菸
    草、編號34），經送法務部調查局鑑驗後，鑑定結果為：⑴
    送驗植株檢品22株，經檢視葉片外觀均有大麻特徵，隨機抽
    樣5株檢體檢驗均含第二級第24項毒品大麻成份；⑵送驗綠色
    煙草檢品7罐及綠色煙草檢品2包，經檢驗均含第二級第24項
    毒品大麻成份，合計淨重257.57公克（驗餘淨重257.24公克
    ），有法務部矯正署濫用藥物實驗室109年7月13日調科壹字
    第10923011710號鑑定書（見偵3250卷第131至132頁）、原
    審電話紀錄2份（見原審卷第275至277頁）在卷可參。
　㈣扣案之捲菸器（即附表編號2），經送交通部民用航空局進行
    鑑驗，亦檢出其內殘渣含有大麻成份，有交通部民用航空局
    航空醫務中心109年7月2日航藥鑑字第0000000號毒品鑑定書
    （見偵3250卷第163至165頁）。
  ㈤再者，被告向綽號「Hkh」之男子購入並討論栽種大麻之方式
    等節，亦經原審勘驗扣案行動電話內之「TELEGRAM」訊息對
    話確認無訛（見原審卷第132至第133頁之109年9月15日勘驗
    筆錄），復有被告與「Hkh」之「TELEGRAM」手機截圖翻拍
    照片52紙附卷可稽（見原審卷第135至第187頁）。
　㈥復有扣案如附表所示物品可佐，足認被告之任意性自白與事
    實相符，堪足採認為真實。
　㈦綜上，本件事證明確，被告上開犯行，均堪予認定，自應依
    法予以論科。
二、被告行為後，毒品危害防制條例業於109年1月15日修正公 
    布，並於同年7月15日生效施行。其中:
　㈠修正前毒品危害防制條例第4條第2項規定：「製造、運輸、
    販賣第二級毒品者，處無期徒刑或7年以上有期徒刑，得併
    科新臺幣1千萬元以下罰金」，修正後毒品危害防制條例第4
    條第2項規定：「製造、運輸、販賣第二級毒品者，處無期
    徒刑或10年以上有期徒刑，得併科新臺幣1千5百萬元以下罰
    金」。修正後之規定將最低法定本刑提高為10年以上有期徒
    刑、得併科罰金之數額提高為1千5百萬元以下，是認修正後
    之規定並未對被告有利。
　㈡修正前毒品危害防制條例該條例第17條第2項規定：「犯第4
    條至第8條之罪於偵查及審判中均自白者，減輕其刑」，修
    正後毒品危害防制條例第17條第2項規定：「犯第4條至第8
    條之罪於偵查及歷次審判中均自白者，減輕其刑」。修正後
    之規定增加須於「歷次」審判中均自白始得減輕之要件，是
    認修正後之規定並未對被告有利。
　㈢經綜合比較結果，依刑法第2條第1項前段規定，自應適用行
    為時即修正前毒品危害防制條例第4條第2項、第17條第2項
    之規定。
三、論罪　　
　㈠犯罪事實一部分
　　⒈大麻種子雖非屬毒品危害防制條例第2條第2項第2款所列管
      第二級毒品，惟依毒品危害防制條例第14條第4項規定，
      仍不得持有之。行政院並於79年3月30日以（79）臺財字
      第06181號公告「大麻種子」屬於懲治走私條例第2條第3
      項規定之公告管制進出口物品。又懲治走私條例第2條第1
      項所謂私運管制物品進口，係指由國外或自大陸地區私運
      管制物品，進入臺灣地區而言；輸入之既遂與未遂，又以
      是否已進入國界為標準；而毒品危害防制條例所謂之「運
      輸」，係指轉運輸送而言，亦即由一地轉運輸送至另一地
      ，運輸之方法為海運、空運、陸運均非所問。查被告意圖
      供栽種之用，向綽號「Hkh」之男子自泰國購入大麻種子
      後，透過國際掛號郵件方式入境臺灣，已自泰國起運，且
      已於108年12月6日自「泰國」寄送來台，並於108年12月1
      1日由被告至基隆東信路郵局領取，攜回其上開住處，揆
      諸前開說明，本案運輸、走私行為均已完成而告既遂，合
      先敘明。
    ⒉核被告為犯罪事實一行為，係犯懲治走私條例第2條第1項
      私運管制物品進口罪及毒品危害防制條例第13條第2項意
      圖供栽種之用而運輸大麻種子罪。被告意圖供栽種之用而
      運輸大麻種子前、後持有大麻種子之低度行為，為運輸大
      麻種子之高度行為所吸收，不另論罪。
　　⒊被告私運大麻種子入境，係以一行為同時觸犯懲治走私條
      例第2條第1項私運管制物品進口罪及毒品危害防制條例第
      13條第2項意圖供栽種之用而運輸大麻種子罪，為想像競
      合犯，應依刑法第55條規定，從一重之私運管制物品進口
      罪處斷。
　　⒋起訴意旨就犯罪事實一之論罪法條，雖漏載懲治走私條例
      第2條第1項私運管制物品進口罪及毒品危害防制條例第13
      條第2項意圖供栽種之用而運輸大麻種子等罪名，惟於起
      訴書詳載「透過『紙飛機』APP向國外真實姓名、年籍不詳
      之人，購買大麻種子進口來台」之犯罪事實，且經檢察官
      於原審109年9月8日審理程序中補充上開論罪法條及罪名
      （見原審卷第104頁），本院自應予以審理。又檢察官於
      原審109年9月8日審理程序中，更正被告所購之大麻種子
      進口運輸入境之日期為「108年12月6日」，並由被告於「
      108年12月11日」收貨領取等事實（見原審卷第253頁），
      併予敘明。
　㈡犯罪事實二部分
　　⒈按大麻屬於毒品危害防制條例第2條列管之第二級毒品，同
      條例第4條第2項、第12條第2項就製造第二級毒品，及意
      圖供製造毒品之用，而栽種大麻等行為，分別設其處罰規
      定；栽種大麻而製造成第二級毒品，其栽種之前階段行為
      ，應為後之製造毒品行為所吸收。大麻之栽種，指將大麻
      種子置入栽植環境（如土壤）中栽培、養植之，迄於將整
      株大麻拔出於栽植環境之前，均屬於栽種行為，故條文所
      指之栽種大麻，應係指栽種大麻植株之謂。而製造大麻等
      毒品，係將長成（熟成）之大麻植株拔出於栽植環境，使
      之成為具有特定功效之成品。大麻植株可製造之毒品計有
      第二級毒品附表二之第24項大麻、第25項大麻脂、第26項
      大麻浸膏、第27項大麻酊、第155 項四氫大麻酚等毒品。
      其中大麻脂、大麻浸膏、大麻酊等毒品固均需經泡製、浸
      溶、過濾等步驟始可取得，需某些特殊器具，亦需某種程
      度之技術；四氫大麻酚並需較高技術層次之化學萃取分離
      步驟始可取得；然大麻毒品則可直接摘取植株上之葉及嫩
      莖乾燥而得。大麻植株既係製造毒品之原料，而大麻毒品
      之獲得方法，又可直接摘取植株上之葉及嫩莖乾燥而得，
      從而大麻植株摘葉曬乾或烤乾，乃目前大麻毒品使用者較
      為普遍之處理程序，並無須使用特別之工具或設備。故直
      接摘取大麻植株上之葉及嫩莖乾燥而成，自屬製造大麻毒
      品方法之一（最高法院98年度台上字第5663號、95年度台
      上字第3579號判決意旨參照）。又毒品危害防制條例第4
      條製造毒品罪之「製造」，係指就原料、元素予以加工，
      使成具有特定功效之成品者而言，除將非屬毒品之原料加
      以化合而成毒品外，尚包括將原含有毒品物質之物，予以
      加工改製成適合施用之毒品情形在內。毒品危害防制條例
      第2條第2項第2款所列之第二級毒品大麻，係指長成之大
      麻植株之花、葉、嫩莖，經乾燥後適合於施用之製品而言
      。故對大麻植株之花、葉、嫩莖，以人工方式予以摘取、
      蒐集、清理後，再利用人為、天然力或機器設備等方法，
      以風乾、陰乾、曝曬或烘乾等方式，使之乾燥，亦即以人
      為方式加工施以助力，使之達於易於施用之程度，自屬製
      造大麻毒品之行為（最高法院102年度台上字第2465號判
      決意旨參照）。查，被告於犯罪事實二所示時、地，成功
      育成大麻植株，待大麻植株成長後，採收大麻葉，進而以
      電風扇、除濕機予以乾燥，製成可供人施用之第二級毒品
      大麻葉，其以人為方式加工施以助力，使之達於可供人施
      用之程度，是被告此部分所為，自屬製造第二級毒品大麻
      既遂行為，至為明確。
　　⒉大麻係毒品危害防制條例第2條第2項第2款規定之第二級 
      毒品，被告為犯罪事實二行為，係犯修正前毒品危害防制
      條例第4條第2項之製造第二級毒品罪。其製造第二級毒品
      大麻前，意圖製造而栽種大麻之階段行為及製造後持有大
      麻之低度行為，皆為製造第二級毒品大麻之高度行為所吸
      收，不另論罪。
　㈢接續犯　　
　　被告就事實二所示之製造大麻行為，為警查獲前接續製造大
    麻之行為係於密接之時、地實施，所侵害為同一之法益，各
    行為間之獨立性極為薄弱，依一般社會健全觀念，在時間差
    距上難以強行分開，在刑法評價上，以視為數各舉動之接續
    施行，合為包括之一行為予以評價，較為合理，為接續犯。
  ㈣數罪併罰
    被告所犯私運管制物品進口罪、製造第二級毒品罪，犯意各
    別，行為互殊，且構成要件不同，應予分論併罰。
  ㈤刑之減輕事由
    ⒈按犯第4條至第8條之罪於偵查及審判中均自白者，減輕其
      刑，修正前毒品危害防制條例第17條第2項定有明文。本
      案被告迭於警詢、偵查及原審、本院均坦承製造第二級毒
      品犯行，業如前述，從而，就其製造第二級毒品犯行部分
      ，應依修正前毒品危害防制條例第17條第2項規定減輕其
      刑。
　　⒉又被告自國外（泰國）私運大麻種子入境之犯行為警發覺
      前，自行向警坦承此部分犯罪，而願接受裁判，此有被告
      警詢筆錄及本院公務電話紀錄各1份供參（見偵3250卷第2
      4頁，原審卷第273頁），堪認被告此部分所為，已合於自
      首之要件，因被告確有悔悟之心，爰依刑法第62條前段之
      規定，減輕其刑。
  ㈥不適用毒品危害防制條例第17條第1項之規定
    雖被告供出向綽號「Hkh」之男子購入大麻種子，並提供其
    存於扣案手機內之買賣對話供警方追溯上游，然因買賣雙方
    係以通訊軟體「TELEGRAM」聯繫，難以個化賣家真實身分，
    致使未能查獲其他正犯或共犯等情，有內政部警政署刑事警
    察局109年10月23日刑偵三⑵字第1098004622號函、臺北市政
    府警察局大安分局109年11月2日北市警安刑字第1093026362
    號函在卷可查（見原審卷第221、223至225頁）。從而，本
    案不得適用毒品危害防制條例第17條第1項之減刑規定，併
    予敘明。
  ㈦關於刑法第59條部分
    ⒈按犯罪之情狀顯可憫恕，認科以最低度刑仍嫌過重者，得
      酌量減輕其刑，刑法第59條定有明文。次按刑事審判旨在
      實現刑罰權之分配的正義，故法院對有罪被告之科刑，應
      符合罪刑相當之原則，使輕重得宜，罰當其罪，以契合社
      會之法律感情，此所以刑法第57條明定科刑時應審酌一切
      情狀，尤應注意該條所列10款事項以為科刑輕重之標準，
      並於同法第59條賦予法院以裁量權，如認犯罪之情狀可憫
      恕者，得酌量減輕其刑，俾使法院就個案之量刑，能斟酌
      至當。而刑法第59條規定犯罪之情狀可憫恕者，得酌量減
      輕其刑，其所謂「犯罪之情狀」，與同法第57條規定科刑
      時應審酌之一切情狀，並非有截然不同之領域，於裁判上
      酌減其刑時，應就犯罪一切情狀（包括第57條所列舉之10
      款事項），予以全盤考量，審酌其犯罪有無可憫恕之事由
      （即有無特殊之原因與環境，在客觀上足以引起一般同情
      ，以及宣告法定低度刑，是否猶重等等），以為判斷。又
      刑法第59條規定之酌量減輕其刑，必須犯罪另有特殊之原
      因與環境，在客觀上足以引起一般同情，認為即使予以宣
      告法定最低度刑，猶嫌過重者，始有其適用。此所謂法定
      最低度刑，固包括法定最低本刑；惟遇有其他法定減輕之
      事由者，則應係指適用其他法定減輕事由減輕其刑後之最
      低度刑而言。倘被告別有法定減輕事由者，應先適用法定
      減輕事由減輕其刑後，猶認其犯罪之情狀顯可憫恕，即使
      科以該減輕後之最低度刑仍嫌過重者，始得適用刑法第59
      條規定酌量減輕其刑（最高法院100年度台上字第744號判
      決意旨參照）。
　　⒉關於犯罪事實二部分：
　　　⑴修正前毒品危害防制條例第4條第2項製造、販賣第二級
        毒品罪之法定刑為「無期徒刑或7年以上有期徒刑，得
        併科新臺幣1千萬元以下罰金」，然同為製造、販賣第
        二級毒品之人，其原因動機不一，犯罪情節未必盡同，
        或有大規模製造生產以圖轉售牟利之大量製造、大盤毒
        梟者，亦有小量製造僅為供己施用或中、小盤之分，甚
        或僅止於熟識友人間之小量交易或吸毒者間為求互通有
        無者，其製造、販賣行為所造成危害社會之程度自屬有
        異，所造成之危害社會程度亦明顯有別，但法律規定科
        處此類犯罪，其法定刑卻同為「無期徒刑或7年以上有
        期徒刑，得併科新臺幣1千萬元以下罰金」，不可謂之
        不重，是倘依其情狀處以相當之有期徒刑，即足以懲儆
        ，並可達防衛社會之目的者，自非不可依客觀犯行與主
        觀惡性二者加以考量其情狀是否有可憫恕之處，適用刑
        法第59條規定酌量減輕其刑，期使個案裁判之量刑，能
        斟酌至當，符合比例原則。
　　　⑵被告所犯製造第二級毒品罪，係在自己住處以水耕方式
        栽種，規模尚屬有限，繼以手工採收、乾燥而成，不足
        比擬大規模栽種製造，其犯罪情節殊難與大規模或跨國
        製毒者嚴重危害社會之程度相提並論，且被告供稱係為
        自用而加以栽種大麻並製造，卷內亦無被告意圖販賣之
        事證，論其情節，惡性並非重大不赦，認為被告製造第
        二級毒品之犯行，縱依修正前毒品危害防制條例第17條
        第2項規定減刑後，並科以最低度刑有期徒刑3年6月，
        仍嫌過重，實有情輕法重之情形，犯罪情狀在客觀上顯
        非不可憫恕，在客觀上足以引起一般同情，尚有可為憫
        恕之處，爰依刑法第59條規定，就被告所犯製造第二級
        毒品犯行皆酌減其刑，且依法遞減之。
    ⒊另關於犯罪事實一之私運管制物品進口犯行部分，衡酌被
      告為該犯行之目的、動機、手段，及該罪法定刑為「7年
      以下有期徒刑，得併科新臺幣3百萬元以下罰金」，非屬
      重罪，在客觀上並無何情堪憫恕或特別可原諒之處而足以
      引起社會上一般人同情之情形，是以被告此部分犯行，尚
      無刑法第59條規定適用，附此敘明。
參、駁回上訴之理由
一、原審以被告私運管制物品進口、製造第二級毒品等事證明確
    ，適用修正前毒品危害防制條例第4條第2項、第17條第2項
    ，毒品危害防制條例第13條第2項、第18條第1項前段、第19
    條第1項，懲治走私條例第2條第1項，刑法第2條第1項前段
    、第11條、第55條、第59條、第51條第5款、第38條第2項等
    規定，並以行為人之責任為基礎，審酌被告漠視政府制定毒
    品危害防制條例杜絕毒品犯罪之禁令，而自境外走私運輸大
    麻種子來臺，並加以栽種而製成可供人施用之大麻葉等，所
    為實不足取，然考量被告犯後坦承犯行，可見悔意，態度尚
    佳，及其自述係為了自己施用而製造大麻之犯罪動機、目的
    、高職畢業之智識程度（參偵3250卷第77頁全戶戶籍資料（
    完整姓名）查詢結果）、自述本案案發前從事鐵工之工作（
    見原審卷第21頁）、勉持之家庭經濟狀況（參偵3250卷第17
    頁調查筆錄「受詢問人欄」）、暨本件運輸進口之大麻種子
    數量、查獲之大麻成品、半成品之數量等一切情狀，就所犯
    私運管制物品進口罪，處有期徒刑7月，另就所犯製造第二
    級毒品罪，處有期徒刑2年6月，並定其應執行有期徒刑2年1
    0月。另說明⑴扣案如附表編號2、編號5、編號12、編號15、
    編號34所示之物，含有第二級毒品大麻成份，盛裝毒品之各
    該捲菸器、罐子、曬衣網、燒杯，因沾附有毒品而難以完全
    析離，均依毒品危害防制條例第18條第1項前段規定，宣告
    沒收銷燬之。⑵扣案如附表編號35所示之大麻植株，因尚未
    加工製造成易於施用之製品，僅屬製造第二級毒品大麻之原
    料，性質上尚難認係第二級毒品大麻，然為被告所有，並經
    被告供承係供栽種及製造第二級毒品大麻所用之物，依毒品
    危害防制條例第19條第1項規定，予以宣告沒收。⑶扣案如附
    表編號7、10至11、13至14、16、19至29、32至33所示之物
    ，均為被告供本案製造第二級毒品犯行所用，均依毒品危害
    防制條例第19條第1項之規定，宣告沒收之。⑷扣案如附表編
    號36所示行動電話，係供被告所有，用於聯繫自泰國購買運
    輸種子入臺及本件栽種第二級毒品大麻之事，且經原審勘驗
    扣案手機內之「TELEGRAM」通訊軟體，確認無訛，依刑法第
    38條第2項之規定，予以宣告沒收。⑸至附表編號1、3、4、8
    、9、17、18、30、31所示之物，均與本案犯行無涉，爰不
    予宣告沒收。⑹附表編號6所示之大麻種子1罐，與本案犯罪
    事實無關，屬於被告另涉私運管制物品進口等罪之重要物證
    （參基檢110年度偵字第3381號起訴書），故不予宣告沒收
    。經核原判決認事、用法並無違法或不當，業已斟酌刑法第
    57條各款所列情狀，量刑之宣告亦稱妥適，而未逾越法定刑
    度，符合比例原則，且沒收之宣告於法相合。
二、被告上訴略以：原審量刑過重，請求減輕其刑、宣告緩刑云
    云，經查：
　㈠按刑事審判旨在實現刑罰權之分配的正義，故法院對有罪被
    告之科刑，應符合罪刑相當之原則，使輕重得宜，罰當其罪
    ，以契合社會之法律感情，此所以刑法第57條明定科刑時應
    審酌一切情狀，尤應注意該條所列10款事項以為科刑輕重之
    標準，俾使法院就個案之量刑，能斟酌至當。而量刑輕重係
    屬事實審法院得依職權自由裁量之事項，苟已斟酌刑法第57
    條各款所列情狀而未逾越法定刑度，不得遽指為違法，最高
    法院72年度台上字第6696號判決先例可資參照。查原判決於
    量刑時已詳予審酌刑法第57條各款及前開所列情狀，予以綜
    合考量，又私運管制物品進口罪之法定刑範圍「7年以下有
    期徒刑」、製造第二級毒品罪之法定刑範圍「無期徒刑、7
    年以上有期徒刑」，原判決依法減刑後，分別量處有期徒刑
    7月、2年6月，並定應執行有期徒刑2年10月，係量處低度刑
    度，並非從重量處高度刑度，且就刑罰裁量職權之行使，既
    未逾越法律所規定之範圍，亦無濫用權限之情形，難遽謂原
    判決就此部分之量刑有何不當，縱與被告主觀上之期待有所
    落差，仍難指其量刑有何不當或違法，是被告上訴以原審量
    刑過重，請求從輕量刑云云，為無理由。
　㈡又刑法第74條第1項規定「受2年以下有期徒刑、拘役或罰金
    之宣告，而有下列情形之一，認以暫不執行為適當者，得宣
    告2年以上5年以下之緩刑」，查被告所犯製造第二級毒品罪
    ，經量處有期徒刑2年6月，已如前述，顯不符合刑法第74條
    第1項之要件，自不得宣告緩刑，是認被告此部分之上訴，
    亦無理由，亦應予駁回。
據上論斷，應依刑事訴訟法第368條，判決如主文。
本案經檢察官蕭擁溱提起公訴，檢察官陳正芬到庭執行職務。
中　　華　　民　　國　　110 　年　　8 　　月　　25　　日
              　  刑事第二十三庭審判長法　官  許永煌
　　　　　　　　　　　　　　　　　    法　官  雷淑雯
　　　　　　　　　　　　　　　　　    法　官  黃美文
以上正本證明與原本無異。
如不服本判決，應於收受送達後20日內向本院提出上訴書狀，其
未敘述上訴之理由者並得於提起上訴後20日內向本院補提理由書
（均須按他造當事人之人數附繕本）「切勿逕送上級法院」。
                                　    書記官  彭威翔
中　　華　　民　　國　　110 　年　　8 　　月　　26　　日
附錄：本案論罪科刑法條全文
修正前毒品危害防制條例第4條
製造、運輸、販賣第一級毒品者，處死刑或無期徒刑；處無期徒
刑者，得併科新臺幣二千萬元以下罰金。
製造、運輸、販賣第二級毒品者，處無期徒刑或七年以上有期徒
刑，得併科新臺幣一千萬元以下罰金。
製造、運輸、販賣第三級毒品者，處七年以上有期徒刑，得併科
新臺幣七百萬元以下罰金。
製造、運輸、販賣第四級毒品者，處五年以上十二年以下有期徒
刑，得併科新臺幣三百萬元以下罰金。
製造、運輸、販賣專供製造或施用毒品之器具者，處一年以上七
年以下有期徒刑，得併科新臺幣一百萬元以下罰金。
前五項之未遂犯罰之。
毒品危害防制條例第13條
意圖供栽種之用，而運輸或販賣罌粟種子或古柯種子者，處5年
以下有期徒刑，得併科新臺幣50萬元以下罰金。
意圖供栽種之用，而運輸或販賣大麻種子者，處2年以下有期徒
刑，得併科新臺幣20萬元以下罰金。
懲治走私條例第2條
私運管制物品進口、出口者，處7年以下有期徒刑，得併科新臺
幣3百萬元以下罰金。
前項之未遂犯罰之。
第1項之管制物品，由行政院依下列各款規定公告其管制品項及
管制方式：
一、為防止犯罪必要，禁止易供或常供犯罪使用之特定器物進口
    、出口。
二、為維護金融秩序或交易安全必要，禁止偽造、變造之各種貨
    幣及有價證券進口、出口。
三、為維護國民健康必要，禁止、限制特定物品或來自特定地區
    之物品進口。
四、為維護國內農業產業發展必要，禁止、限制來自特定地區或
    一定數額以上之動植物及其產製品進口。
五、為遵守條約協定、履行國際義務必要，禁止、限制一定物品
    之進口、出口。
　　
【附表】：
編號   物品名稱 數量     備      註  沒  收 1 捲菸器組（捲菸器、捲菸紙、濾嘴、菸草） 1組 一、供被告一般手捲菸使用，與本案無涉（本院卷第21頁）。 不予宣告沒收 2 捲菸器含菸草 1個 一、捲菸器經刮取殘渣送驗後，檢出含大麻成份（109年度偵字第3250號卷第163頁）（交通部民用航空局航空醫務中心109年7月2日航藥鑑字第0000000號毒品鑑定書） 沒收銷燬 3 菸草、濾嘴、捲菸紙 1批 一、其中菸草（即鑑定書中之鑑定結果三）經鑑定後，不含毒品成份（109年度偵字第3250號卷第131頁）。 二、被告抽一般手捲菸使用，與本案無涉（本院卷第21頁）。 不予宣告沒收 4 ABT強力生根粉 1包 一、供被告種植草莓使用，與本案無涉（本院卷第21頁） 不予宣告沒收 5 乾燥大麻 7罐 一、經鑑定後，含有大麻成份，與編號15曬網內之大麻及編號34之乾燥大麻，合計淨重257.57公克，驗餘淨重257.24公克（109年度偵字第3250號卷第131頁鑑定結果二；本院卷第277頁） 沒收銷燬 6 大麻種子 1罐 一、經鑑定後，含有大麻成份（109年度偵字第3250號卷第131頁鑑定結果四）。 二、與本案起訴犯行無涉，屬被告另案所涉犯罪重要證物。 不予宣告沒收 7 電子秤 2臺 一、供製造大麻所用之物。 宣告沒收 8 citric  Acid 1包 一、被告洗衣使用，與本案無涉。 不予宣告沒收 9 NaHCO3 1包 一、被告洗衣使用，與本案無涉。　 不予宣告沒收 10 電風扇 1臺 一、供製造大麻所用之物。 宣告沒收 11 除濕機(含濕度顯示器) 1臺 一、供製造大麻所用之物。 宣告沒收 12 燒杯(含大麻碎屑) 1個 一、供製造大麻所用之物。 沒收銷燬 13 電子秤 1臺 一、供製造大麻所用之物。 宣告沒收 14 溫濕度計 1臺 一、供製造大麻所用之物。 宣告沒收 15 曬網(含乾燥大麻) 1組 一、經鑑定後，曬網內之菸草，含有大麻成份，與編號5之大麻及編號34之乾燥大麻，合計淨重257.57公克，驗餘淨重257.24公克（109年度偵字第3250號卷第131頁鑑定結果二；本院卷第277頁）　 沒收銷燬 16 肥料 22瓶 一、供製造大麻所用之物。 宣告沒收 17 園藝陶粒、草莓專用微量元素、草莓專用鉀肥 4包 一、供被告種植草莓使用，與本案無涉（本院卷第21頁） 不予宣告沒收 18 肥料空瓶 5瓶 一、已用完肥料之空瓶，與本案無涉。 不予宣告沒收 19 石棉 1箱 一、供製造大麻所用之物。 宣告沒收 20 生長帳 1組 一、供製造大麻所用之物。 宣告沒收 21 氣體鋼瓶 1個 一、供製造大麻所用之物。 宣告沒收 22 噴瓶 1個 一、供製造大麻所用之物。　 宣告沒收 23 照明設備 5組 一、供製造大麻所用之物。　 宣告沒收 24 抽風設備 1組 一、供製造大麻所用之物。　 宣告沒收 25 水耕設備組 1組 一、供製造大麻所用之物。　 宣告沒收 26 PH控制器 1組 一、供製造大麻所用之物。　 宣告沒收 27 計時器 1組 一、供製造大麻所用之物。　 宣告沒收 28 TDS水質檢測筆 1個 一、供製造大麻所用之物。 宣告沒收 29 肥料 7瓶 一、供製造大麻所用之物。 宣告沒收 30 電風扇 1台 一、被告自己使用，與本案無涉。 不予宣告沒收 31 剪刀 1支 一、被告自己使用，與本案無涉。　 不予宣告沒收 32 修剪工具 1支 一、供製造大麻所用之物。　 宣告沒收 33 PH  BUFFER POWDER 3包 一、供製造大麻所用之物。　 宣告沒收 34 乾燥大麻 1盒 一、經鑑定後，含有大麻成份，與編號15曬網內之大麻及編號5之大麻，合計淨重257.57公克，驗餘淨重257.24公克（109年度偵字第3250號卷第131頁鑑定結果二；本院卷第277頁）　 沒收銷燬 35 大麻植株 22株 一、經鑑定後，檢視葉片外觀均具大麻特徵，抽樣5株檢驗，均含第二級毒品大麻成份。（109年度偵字第3250號卷第131頁鑑定結果一）　 宣告沒收 36 GALAXY S8行動電話 1支 一、被告所有，其內裝設之「TELEGRAM」通訊軟體，供其作為聯繫自泰國購入、運輸大麻種子來台，並討論製造大麻之用。 宣告沒收